臺灣新北地方法院民事裁定
110年度消債清字第259號
聲  請  人  萬張祥  

代  理  人  周尚毅律師
上列當事人因消費者債務清理事件，聲請清算，本院裁定如下：
    主  文
聲請人萬張祥自中華民國111年6月17日上午10時起開始清算程序
。
命司法事務官進行本件清算程序。
    理  由
一、按債務人不能清償債務或有不能清償之虞者，得依消費者債
    務清理條例所定更生或清算程序，清理其債務；債務人對於
    金融機構負債務者，在聲請更生或清算前，應向最大債權金
    融機構請求協商債務清償方案，或向其住、居所地之法院或
    鄉、鎮、市、區調解委員會聲請債務清理之調解；法院開始
    清算程序之裁定，應載明其年、月、日、時，並即時發生效
    力；法院裁定開始更生或清算程序後，得命司法事務官進行
    更生或清算程序，消費者債務清理條例（下稱消債條例）第
    3 條、第151 條第1 項、第83條第1 項及第16條第1 項分別
    定有明文。
二、聲請意旨略以：伊於民國89年間經營禾翔油漆工程行，因生
    意周轉而須以信貸或信用卡支應，期間均正常還款。詎料，
    聲請人於96年間因工程糾紛與他人產生訴訟，致伊經營不善
    ，而無法清償信用貸款與卡債。另伊於97年即因前開原因，
    而無力經營禾翔油漆工程行，被迫歇業，一路積欠大筆銀行
    債務至今。伊目前任職於利昌塗料有限公司，每月薪資約新
    臺幣（下同）31,800元，扣除聲請人每月必要生活費用及父
    母扶養費25,520元後，尚無法負擔債權金融機構及資產管理
    公司至少2,628,901元之債務，伊有不能清償債務或有不能
    清償之虞，爰依法聲請開始清算程序等語。
三、經查，聲請人提出本件清算聲請前，曾與最大債權金融機構
    華南商業銀行股份有限公司（下稱華南銀行）進行前置協商
    ，因華南銀行未到庭，於110 年11月18日調解不成立乙節，
    經本院調取110年度司消債調字第648號卷宗（下稱調解卷宗
    ）查閱無訛，是此部分事實堪以認定，合先敘明。又聲請人
    於聲請清算前1 日回溯5 年內未從事每月平均營業額20萬元
    以上之營業活動，業據聲請人陳明在卷，是以聲請人本件清
    算聲請可否准許，即應審究聲請人現況是否有不能清償債務
    或有不能清償之虞等情事而定。
四、次查：
  ㈠聲請人名下除南山人壽保險外，無其他財產；聲請人自110年
    3月迄今任職於利昌塗料有限公司，每月薪資約31,800元等
    情(見本院卷第33、35頁)，業據提出財產及收入狀況說明書
    14、108至109 年度綜合所得稅各類所得資料清單、全國財
    產稅總歸戶財產查詢清單25-27、中華民國人壽保險商業同
    業公會保險業通報作業資訊系統資料查詢結果表等件為證（
    見調解卷第14、25至27頁、本院卷第79至81頁），堪可憑採
    。
　㈡按債務人必要生活費用，以最近一年衛生福利部或直轄市政
    府所公告當地區每人每月最低生活費1.2 倍定之。債務人聲
    請更生或清算時所提財產及收入狀況說明書，其表明每月必
    要支出之數額，與本條例第64條之2 第1 項、第2 項規定之
    認定標準相符者，毋庸記載原因、種類及提出證明文件，消
    債條例第64條之2 第1 項、消債條例施行細則第21條之1第3
     項分別定有明文。經查，聲請人主張其每月之必要生活費
    用，依新北市最低生活標準的1.2 倍計算（見調解卷第15頁
    ），即以111年新北市最低生活費15,800 元之1.2 倍即18,9
    60 元，作為計算聲請人現每月生活所需費用之依據，核未
    逾前開規定，故聲請人每月必要生活費用即以1 萬8,960 元
    計算。
　㈢聲請人主張其每月支出父、母親扶養費3,400元乙節（見調解
    卷第15頁），業據提出戶籍謄本、郵局存摺封面及內頁、10
    8、109年度綜合所得稅各類所得資料清單、全國財產稅總歸
    戶財產查詢清單為證（見本院卷第43、47至71頁），聲請人
    之父親名下有2台汽車，108、109年所得額113,100元、0元
    ，目前平均每月領取國民年金4,563元、健保補助277元(計
    算式：1,662元×2÷12月＝277元)、重陽禮金125元(計算式：1
    ,500元÷12月＝125元)，合計4,965元，且有4名扶養義務人可
    茲扶養，業據聲請人陳明在卷（見本院卷第15頁），聲請人
    主張每月支付父親扶養費3,400元，未逾其本應負擔其父親
    扶養費3,499元【計算式：(18,960元－4,965元)÷4人＝3,499
    元，元以下四捨五入】；聲請人之母親名下有3台汽車，平
    均每月領取國民年金4,778元、健保補助277元(計算式：1,6
    62元×2÷12月＝277元)、重陽禮金125元(計算式：1,500元÷12
    月＝125元)，合計5,180元，且有4名扶養義務人可茲扶養，
    業據聲請人陳明在卷（見本院卷第15頁），聲請人主張每月
    支付母親扶養費3,400元，未逾其本應負擔其母親扶養費3,4
    45元【計算式：(18,960元－5,180元)÷4人＝3,445元，元以下
    四捨五入】。
　㈣基上，聲請人每月可處分所得數額為31,800元，扣除每月必
    要生活費用及扶養費25,760元後，剩餘6,040元。徵以聲請
    人積欠債權金融機構11,123,390、滙誠第二資產管理股份有
    限公司267,721元、台新資產管理股份有限公司122,000元、
    第一金融資產管理股份有限公司70,299元（見調解卷第17至
    19、69至72、40至46、50至60頁），合計11,583,410元，聲
    請人為64年11月出生（見本院卷第43頁），距離法定退休年
    齡65歲剩約18年5月，以聲請人每月可清償6,040元計算，聲
    請人至多僅能清償約1,334,840元，本院依據聲請人現況之
    財產、勞力及信用等清償能力為綜合判斷，以聲請人現有之
    清償能力觀之，顯不足以償還全部債務，核符消債條例第3 
    條所定「不能清償」之要件。
五、綜上所述，本件聲請人為一般消費者，並未從事營業活動。
    而其有不能清償債務之虞之情事，亦未經法院裁定開始更生
    程序或許可和解或或宣告破產。此外，復查無聲請人有消債
    條例第6條第3項、第8條或第82條第2項所定應駁回清算聲請
    之事由存在，是本件清算之聲請，即屬有據，應予准許。
六、爰裁定如主文。
中　　華　　民　　國　　111 　年　　6 　　月　　17　　日
                  民事第六庭  法  官  黃信滿
以上正本證明與原本無異。
本件裁定不得抗告。
本裁定已於111年6月17日上午10 時公告。
中　　華　　民　　國　　111 　年　　6 　　月　　17　　日
                              書記官  林沂㐵㐵